臺灣臺中地方法院刑事判決　　　　　　　96年度易字第1309號
公　訴　人　臺灣臺中地方法院檢察署檢察官
被　　　告　甲○○
上列被告因詐欺案件，經檢察官提起公訴（96年度偵緝字第200
號），本院判決如下：
    主  文
甲○○犯詐欺取財罪，累犯，處有期徒刑伍月，如易科罰金，以
新臺幣壹仟元折算壹日。
    事  實
甲○○於臺中監獄執行時結識獄友乙○○，乙○○因胞兄丙○○
有智能障礙，不知如何替其辦理易科罰金之手續，乃於95年7 月
間某日，委託甲○○出獄後陪同丙○○一起到臺灣臺中地方法院
檢察署（以下稱臺中地檢署）幫其辦理易科罰金。詎甲○○出獄
後竟意圖為自己不法之所有，於95年7 月31日22時許，至臺中縣
豐原市○○路298 巷26號4 樓丙○○住處，向丙○○佯稱乙○○
匯給丙○○辦理易科罰金之新台幣（下同）18,000千元係向甲○○所借，要求丙○○先返還，使丙○○陷於錯誤，而將18,000元
交給甲○○，甲○○並向游登騙稱隔天要幫乙○○辦理易科罰金
手續，叫丙○○到臺中地檢署等候，然丙○○依約於隔日到臺中
地檢署等候一日，甲○○並未出現。嗣因乙○○在獄中遲遲未能
辦理易科罰金，乃於面會時向丙○○查問，丙○○始確知受騙。
    理  由
一、認定犯罪事實所憑之證據及理由
  (一)被告甲○○坦承有於上揭時、地，向證人丙○○拿取18,000
    元後，並未代辦易科罰金手續，而將該筆款項花用完畢之事
    實。
  (二)證人丙○○於本院審理時證稱：「那天被告拿一張臺中監獄
    1,000 元的收據過來，說那1,000 元是我弟弟乙○○在監獄
    裡面向他借錢買煙的。並說我弟弟乙○○還向他借18,000元
    ，但並沒有收據，所以叫我還18,000元，並說如果我不還他
    ，那要住在我家，因為我家還有一個小孩子，我會害怕，所
    以交付18,000元給被告。」、「被告說18,000元是我弟弟乙○○向他借的。被告並說也是要幫我弟弟辦理易科罰金，並
    叫我隔天到地檢署這邊等他，說要辦理易科罰金。結果我都
    等不到被告，我就只好回去。」等語。
  (三)證人乙○○於本院審理時則證稱：「我與在庭被告以前係監
    獄同工廠的。因為我哥哥不會辦理易科罰金，我知道被告要
    出獄，所以請被告過去找我哥哥丙○○，帶我哥哥來法院辦
    理易科罰金。當時我有跟被告說易科罰金需要18,000元，且
    我已經有寄18,000元給我哥哥丙○○。所以我抄寫我哥哥丙○○地址、電話，讓被告出監找我哥哥。」、「被告要出獄
    前一個禮拜，我寫信回去跟我哥哥丙○○說，有拜託我朋友
    ，我朋友會去找他，帶他來法院辦理易科罰金，且我有匯款
    到我哥哥帳戶。」、「我寫信回去，我哥哥都不敢回。後來
    我哥哥來會客，才說他被被告騙。被告來家中，說18,000元
    是我向被告借的，要我哥哥還錢，如果不還，他就不走。我
    哥哥智商不高，且害怕，才將18,000元給被告。」、「他（
    指丙○○）跟我說，被告叫他隔天來地檢署等，要帶他去辦
    理易科罰金，但是我哥哥從早上等到傍晚，被告都沒有出現
    。」等語。
  (四)經核證人丙○○、乙○○所言相符，並有臺灣臺中監獄受刑
    人保管收據影本1 張、丙○○豐原郵局儲金簿影本1 份在卷
    可稽，足證其2 人之證述與事實相符，被告之犯行堪以認定
    。
二、對被告辯解之判斷：
    被告辯稱：因為伊找不到「丁○○」，而伊不會辦理易科罰
    金，所以未到地檢署，伊事後與「丁○○」一起將該18,000
    元花用完畢云云。惟證人乙○○於本院審理時業已證稱：「
    因為我哥哥智商不高，所以我特別交代我哥哥說，一定要親
    手拿錢到法院窗口去辦理，如果有人是先跟你要錢，千萬不
    能交給他。」等語，足認證人丙○○確係因被告向其佯稱該
    18,000元是乙○○向伊所借，才會將錢交給被告，被告所辯
    不足採信。
三、論罪科刑之理由
  (一)被告所為係犯刑法第339條第1項之詐欺取財罪。
  (二)被告曾犯贓物罪及竊盜罪，經法院分別判處有期徒刑6 月、
    6 月、5 月、4 月確定，裁定應執行有期徒刑1 年8 月，於
    94 年1月25日縮刑期滿執行完畢，有臺灣高等法院被告前案
    紀錄表在卷可憑。被告於5 年以內故意再犯有期徒刑以上之
    本罪，為累犯，應依法加重其刑。
  (三)審酌告犯罪之動機、目的、手段，犯罪所生之危害非輕，迄
    今未與被害人達成和解，且犯罪後並未坦承全部犯行，難認
    態度良好等一切情狀，量處如主文所示之刑，並諭知易科罰
    金之折算標準。
四、適用之法律
  (一)刑事訴訟法第299條第1項前段。
  (二)刑法第339 條第1 項、第47條第1 項、第41條第1 項前段、
  (三)刑法施行法第1之1條。
中　　華　　民　　國　　96　　年　　5 　　月　　31　　日
                刑事第八庭  審判長法  官  林慧英
                                  法  官  簡源希
                                  法  官  陳慧珊
上正本證明與原本無異。
如不服本判決，應於判決送達後10日內向本院提出上訴狀（應附
繕本），上訴於臺灣高等法院臺中分院。
                                  書記官  施玉卿
中　　華　　民　　國　　96　　年　　5 　　月　　31　　日
【附錄本案論罪科刑法條】
刑法第339條第1項：
意圖為自己或第三人不法之所有，以詐術使人將本人或第三人之
物交付者，處5 年以下有期徒刑、拘役或科或併科1 千元以下罰
金。
